【裁判字號】    99,中簡上,701
【裁判日期】    991216
【裁判案由】    詐欺
【裁判全文】
臺灣臺中地方法院刑事判決           99年度中簡上字第701號
上  訴  人
即  被  告  鄭觀生
輔  佐  人  鄭榮傑
上列上訴人即被告因詐欺案件，不服本院中華民國99年7 月22日
99年度中簡字第2182號第一審簡易判決（聲請簡易判決處刑案號
：99年度偵字第12364 號），提起上訴，本院管轄之第二審合議
庭判決如下：
    主    文
上訴駁回。
    事    實
一、鄭觀生乃具相當社會生活經驗之人，明知對於貿然將自己開
    立之金融帳戶之金融卡及密碼，交付予其他不熟悉人任意使
    用，可能因此供人利用為犯罪所用，而坊間每每發生有人遭
    詐騙將款項匯入人頭帳戶後遭提領一空，致追索不能一事，
    並對所提供之帳戶可能因而幫助他人從事詐欺不法犯罪有預
    見，仍於不違背其本意情形下，基於幫助真實姓名年籍不詳
    之詐欺集團成員詐欺取財之未必故意，於民國98年7 月10日
    前某日之晚間9 時許，在高雄市三民區○○○路119之5號之
    KISS KTV門口，將其所申辦之中華郵政臺中福平里郵局帳號
    00000000000000號帳戶（下稱系爭郵局帳戶）之金融卡及密
    碼等資料交付與真實姓名年籍不詳綽號「徐經理」之成年男
    子，供其所屬之詐欺集團為詐欺犯行使用。嗣該詐欺集團成
    員取得前開帳戶資料後，與其所屬之其他詐欺集團成員，共
    同基於意圖為自己不法所有之犯意聯絡，於同年7 月10日晚
    間11時25分許，先由該詐欺集團成員以網友身分致電吳典育
    ，佯稱相約見面須確認帳戶金額云云，致吳典育信以為真而
    陷於錯誤，嗣於同年月1l日依該詐欺集團成員指示操作自動
    櫃員機，將新臺幣（下同）2萬7,983元匯入上開系爭郵局帳
    戶內，旋遭前揭詐欺集團成員提領一空。嗣吳典育發現受騙
    報警後，循線查獲上情。
二、案經吳典育訴由臺中市警察局第六分局報告臺灣臺中地方法
    院檢察署檢察官偵查後聲請簡易判決處刑。
    理    由
一、按被告以外之人於審判外之言詞或書面陳述，除法律有規定
    者外，不得作為證據，刑事訴訟法第159條第1項定有明文，
    此乃傳聞證據之排除法則。又傳聞法則之重要理論依據，在
    於傳聞證據未經當事人之反對詰問予以核實，乃予排斥，惟
    若當事人已放棄對原供述人之反對詰問權，於法院審判時表
    明同意該等傳聞證據可作為證據，基於證據資料愈豐富，愈
    有助於真實發現之理念，並貫徹刑事訴訟法修法加重當事人
    進行主義之精神，確認當事人對於證據能力有處分權之制度
    ，傳聞證據經當事人同意作為證據，法院認為適當者，亦得
    為證據。另當事人於調查證據時，對於傳聞證據表示「沒有
    意見」、「對於證據調查無意見」，而未於言詞辯論終結前
    聲明異議，應視為已有將該等傳聞證據採為證據之同意，此
    刑事訴訟法第159條之5定有明文。查本案所引之下列證據，
    均據上訴人即被告鄭觀生、輔佐人即被告之父鄭榮傑、公訴
    人對證據能力表示「沒有意見」，亦未於本案言詞辯論終結
    前聲明異議，則本院審酌該等證據並無違法取證或證明力顯
    然過低之情事，均得採為證據。
二、訊據被告鄭觀生固坦承上郵局開帳戶為其所申請，並於前揭
    時、地交付與真實姓名年籍不詳綽號「徐經理」之成年男子
    等情屬實，惟矢口否認有何幫助他人為詐欺犯罪之犯行，並
    辯稱：伊有交付伊的帳戶給自稱徐經理的人，但是伊不知道
    帳戶交給別人會使詐欺集團使用，伊那時候只有想到他可能
    會領伊帳戶的錢，伊認為反正伊的帳戶裡面只有3、4百元，
    所以如果他領伊的錢，也不是很多，因為伊不理解他所謂的
    測試金融程序為何。當時伊是在高雄唸書育英護專專科二年
    級，之前伊有找過工作，但是之前沒有要伊的帳戶、密碼要
    測試，伊有問他要測試什麼，他告訴伊要測試伊的信用有沒
    有問題，是否良好。伊不知道會因為伊交付帳戶，而有其他
    的被害人，伊不懂為什麼伊要賠償吳典育，吳典育是因為援
    交才會被詐騙2萬7,983元，伊是因為應徵工作被詐騙，伊等
    都是被詐騙的，而且援交的社會觀感比較不好云云；輔佐人
    則為被告辯稱：本件系爭郵局帳戶每月5 號到10號就會有被
    告之母匯款生活費給被告使用，被告使用該帳戶已9 年，又
    被告之前的工作經驗都是打工，環境單純，所以不知道人心
    ，是被告工作經驗不等於社會經驗云云，經查：
（一）本件被告於前揭時地交付詐欺集團成員之前系爭郵局帳戶
      為其所申設，嗣證人即告訴人吳典育受真實姓名年籍不詳
      之詐騙集團成年成員詐騙，以致其陷於錯誤，而匯款前揭
      金額至上開系爭郵局帳戶等情，業據被告供承不諱，核與
      證人吳典育於警詢時指述之情節相符，並有上開系爭郵局
      帳戶開戶資料、存款交易明細查詢單、告訴人吳典育之警
      詢筆錄及內政部警政署反詐騙諮詢專線紀錄表各1 份在卷
      可稽，足見被告所交付詐欺集團成員之帳戶乃其所開立之
      系爭郵局帳戶，且該帳戶確為詐欺集團用來掩飾詐欺犯罪
      之出入帳戶。
（二）衡諸現今社會應徵工作者，應徵工作之時，求職公司除非
      係臨時性點工，若係正式工作通常僅要求應徵者交付履歷
      表及提供相關工作經驗證明等文件，前往徵人之公司或行
      號指定之處所面試，雙方見面談妥工作時間、工作報酬、
      工作內容等關係個人權益之重要事項後，僅須再由應徵者
      提供其個人未來領取薪資之帳號，作為薪資匯款或轉帳之
      用，斷無驟然要求應徵者於尚未正式錄用前，即須先行交
      付帳戶之金融卡、密碼等資料提供審核之理。縱因匯入薪
      資而有提供金融帳戶之必要者，亦多半於確定僱用後方要
      求應徵者提供金融機關之帳號或採取轉帳方式即可，無可
      能於尚未確認是否僱用之際，即要求應徵者先行提供存摺
      ，甚者提供提款卡或告知密碼，乃至明之理；而被告為心
      智健全之成年人，顯非無一般社會生活經驗及判斷能力之
      人甚明，且其為本案時已近22歲，依日常生活經驗均可得
      知應徵並不需要將帳戶資料交給雇主，況被告曾擔任搬貨
      員、店員、服務生、化妝品專櫃佈場人員、藥品公司人體
      試驗員，而有工作經驗，復觀其於偵訊中自承：「除了人
      體試驗之外是領支票，其他是領現金我在校內打工部分是
      用薪資轉帳」等語，足見其對此顯無不知之理，是被告辯
      稱係對方告知亦將公司每日營收匯入其的戶頭，再由其戶
      頭轉給公司，始同意交付提款卡及密碼云云，與一般應徵
      之經驗法則有別。是被告上揭所辯是否足採，已非無疑。
（三）再按金融帳戶為個人理財工具，而申請開設金融帳戶並無
      任何特殊限制，一般民眾皆可申請，且開戶門檻不高，一
      人復得在不同金融機構申請數個存款帳戶使用，此乃眾所
      週知之事實。次按向金融機構開設帳戶、請領存摺及金融
      卡使用一事，乃針對個人身分之社會信用而予資金流通，
      具有強烈屬人性；故依一般人之社會生活經驗，實無收集
      （包含購買、承租或借用等）他人帳戶使用之必要。如陌
      生人不以自己名義申請開戶，反向他人收集銀行帳戶供己
      使用，該他人對於收集帳戶者是否合法使用乙節，應有合
      理懷疑甚明。再查，本件被告於警詢時自承：「…因為我
      擔心帳戶被詐騙集團拿去使用，所以我每天都會去刷一次
      儲金簿，後來刷出有錢匯入，我便電致徐經理問他為何會
      有錢匯入…」等語；復於偵訊時自承：「…我一開始覺得
      怪怪的，我就想說我的戶頭餘額也沒有剩下多少錢…。」
      等語，及於本院審理時供稱：「…我認為反正我的帳戶裡
      面只有3、400元，所以如果他領我的錢，也不是很多…」
      等語，是被告既知悉帳戶資料交付予他人有遭人盜用及隱
      匿身份之可能，惟認該帳戶僅有3、4百元，交付對方亦無
      損失，則縱其所述應徵遭騙屬實，惟其可預見將存摺交付
      他人，恐遭他人挪作非法之途，竟驟爾交付帳戶予自稱「
      徐經理」之人，亦符合預見其發生而其發生並不違背其本
      意之間接故意之情形，是被告主觀上有幫助詐欺取財之不
      確定故意，已甚明確。
（四）至本件被告、輔佐人均稱該帳戶每個月固定由被告之母匯
      款生活費用予被告，乃被告日常生活所使用之帳戶云云，
      惟經本院核閱卷內所附之被告系爭郵局帳戶之客戶歷史交
      易明細表及存摺影本，該帳戶雖直至98年6 月間仍有被告
      之母劉雪珠匯款紀錄，然被告一經其母劉雪珠匯款至該帳
      戶，均立即以金融卡領取，且至98年6 月27日止該帳戶內
      金額均已提領一空，僅餘32元，此與一般幫助詐欺犯罪者
      先將帳戶內金額領出或轉出後再交付帳戶資料之常情相符
      ，是該部分辯解，亦難採信，併此敘明。
（五）綜上，本案事證明確，被告犯行堪以認定，應予依法論科
      。
三、按刑法上之幫助犯，係對於犯罪與正犯有共同之認識，而以
    幫助之意思，對於正犯資以助力，而未參與實施犯罪之行為
    者而言（最高法院75年度台上字第1509號、84年度台上字第
    5998號、88年度台上字第1270號判決同此見解）；以如未參
    與實施犯罪構成要件之行為，且係出於幫助之意思提供助力
    ，即屬幫助犯。被告提供上開銀行帳戶之金融卡及密碼予他
    人使用，使得收受上開帳戶之詐欺集團成員向被害人詐騙財
    物後，得以使用被告上開帳戶為匯款工具，致被害人匯款至
    被告上開帳戶內，而遂行詐欺取財之犯行，其顯係參與詐欺
    取財構成要件以外之行為，而對該詐騙集團遂行詐欺取財犯
    行資以助力。故核被告所為，係犯刑法第30條第1 項、第33
    9 條第1 項之幫助詐欺取財罪。又被告係基於幫助之犯意而
    為非屬詐欺取財犯行之構成要件行為，為幫助犯，爰依刑法
    第30條第2 項之規定，按正犯之刑減輕之。
四、原審因依現存之證據，已足認定被告犯罪，經檢察官之聲請
    ，不經通常審判程序，逕以簡易判決處刑，依刑法第30條第
    1 項前段、第2 項、第339 第1 項、第41條第1 項前段，刑
    法施行法第1 條之1 第1 項、第2 項前段之規定，處拘役40
    日，並諭知易科罰金之折算標準，認事用法均無違誤，量刑
    亦屬妥適。被告上訴仍執前詞辯稱其並無幫助詐欺之犯行云
    云，為無理由，應予駁回。
據上論斷，應依刑事訴訟第455 條之1 第1 項、第3 項、第368
條，判決如主文。
本案經檢察官廖聖民到庭執行職務。
中    華    民    國    99    年    12    月    16    日
                  刑事第二庭  審判長法  官  鄭永玉
                                    法  官  施慶鴻
                                    法  官  潘曉玫
以上正本證明與原本無異。
本件不得上訴。
                                    書記官  張齡方
中    華    民    國    99    年    12    月    16    日
附錄本案論罪科刑法條全文：
中華民國刑法第339條
意圖為自己或第三人不法之所有，以詐術使人將本人或第三人之
物交付者，處5 年以下有期徒刑、拘役或科或併科1 千元以下罰
金。
以前項方法得財產上不法之利益或使第三人得之者，亦同。
前2項之未遂犯罰之。

司法院資訊處製作；財團法人民間司法改革基金會備份。
